【裁判字號】    89,訴,1801
【裁判日期】    900131
【裁判案由】    殺人未遂
【裁判全文】
臺灣桃園地方法院刑事判決                        八十九年度訴字第一八一號
    公  訴  人  臺灣桃園地方法院檢察署檢察官
    被      告  乙○○
    指定辯護人  本院公設辯護人  戊○○
右列被告因殺人未遂案件，經檢察官提起公訴（八十九年度偵字第一八五五八號），
本院判決如左：
        主  文
乙○○殺人未遂，處有期徒刑伍年陸月。
扣案菜刀壹把沒收。
        事  實
一、乙○○曾於民國八十八年間因犯強制罪，經本院於八十八年十一月十八日判處拘
    役廿日，緩刑三年確定，現仍於緩刑期內，仍不知悔改，又於八十九年十二月一
    日上午近中午時分，在桃園縣中壢市○○○街街口之「屈臣氏」商店前，因詢問
    丁○○其已離異之前妻丙○○何在，與丁○○發生爭執，而持酒瓶將丁○○之臉
    部擊傷（此部分未經丁○○合法告訴），後又邀同丁○○至其位於桃園縣桃園市
    ○○里○鄰○○路九一九巷十五號之住處，其先與其之前妻丙○○在該住處二樓
    通電話，後乃將電話轉交丁○○接聽，丁○○甫拿起話筒，乙○○即基於殺人之
    犯意，持先前在其住處廚房拿取之菜刀，由丁○○之左前方往其之左頸部大力砍
    下，致丁○○受有左頸部大且深之裂傷，丁○○因欲往一樓門外逃跑而跌至該處
    之一樓，其續往門外爬，途中，乙○○續持前開菜刀追殺，致丁○○又另受有左
    側跟骨骨折、左前臂及手肘裂傷、右肩裂傷等傷害，迨丁○○逃出門外，即向在
    後追趕而至之乙○○求饒，後因乙○○之鄰人多人圍觀並報警，丁○○始倖免於
    難，警方趕至現場後，並在屋外之水槽內扣得前開菜刀一把。
二、案經丁○○訴由桃園縣警察局桃園分局報告臺灣桃園地方法院檢察署檢察官偵查
    起訴。
        理  由
一、訊據被告乙○○固坦承在打傷告訴人高珅玉後，又邀同告訴人至伊之住處，惟辯
    稱：伊在伊之住處一樓，本要拿菜刀嚇唬告訴人，然因酒後，不小心誤傷告訴人
    之頸部，伊誤傷告訴人後並沒有續行追殺告訴人至門外，伊係在門內聽到門外有
    人說要打電話叫救護車，才回過神來，走出門外察看告訴人之傷勢云云。惟查：
    告訴人於本院調查時指訴稱「八十九年十二月一日上午不詳時間被告在中壢市○
    ○○街○街口一家屈臣氏的店前把我打傷，用酒瓶打傷我的臉部．．．。事發之
    後他就拉著我要去他家，我們在街上走了兩個鐘頭才到他桃園市○○路九一九巷
    一五號住處，這中間有搭計程車。被告之所以會打我是因為他先問我他老婆在何
    處，．．．。到他家之後，他先和他太太通電話，後來他說他太太有有話要和我
    說，我拿起話筒要和他太太講電話，被告就拿菜刀砍了我左頸部一下，我被他砍
    了頸部之後就爬著出去，我有喊救命，被告追出來就朝我身上亂砍，所以我左側
    跟、左前臂、左手肘、右肩斷掉。」、「被告與他的太太講完電話之後把話筒拿
    給我，我就坐在椅子上講電話，被告就站在我後面（按被告於本院辯稱係由告訴
    人之正面砍告訴人之頸部，告訴人則亦於警訊時陳稱被告係趁伊在接電話時，由
    伊之左前方以菜刀砍殺伊之頸部，再衡諸告訴人之主要傷勢確在左頸部，該處之
    傷口係大且深之裂傷，此有敏盛綜合醫院出具之診斷證明書一紙在卷可稽，因之
    ，被告應係由告訴人之左前方下手用力砍殺告訴人之左頸部），沒有說任何話就
    朝我的左頸部砍下。我左頸部的傷勢是被告在永安路九一九巷一五號二樓砍的，
    該處是透天厝，後來我要逃就跌到一樓，跌到一樓後我用爬的到門外，這時被告
    才繼續拿刀砍我，所以被告有追殺我。被告追殺我時用台語說『死，應該的』．
    ．．」等語，其於警訊時亦有相同之指述。再查，告訴人所受之主要傷勢為「左
    頸部大且深之裂傷」，可見被告係朝告訴人之生命中樞要害之部位之左頸部，以
    菜刀猛力砍去，其殺害告訴人之意志頗為堅定，絕非不小心誤傷可得解釋，況被
    告亦於警訊時自陳因其前妻住告訴人家，又因告訴人言語上輕薄其女兒，伊很生
    氣，所以在伊住處之廚房中拿出菜刀殺傷告訴人，由此亦可見其殺害告訴人之動
    機之所在。又查，被告雖辯稱沒有續行追殺告訴人至門外云云，然其於內勤檢察
    官偵訊時自承砍告訴人左頸部一刀後，告訴人往外逃跑，伊有在後面追，其於本
    院翻稱沒有再行追殺云云，委無可採，再者，告訴人除左頸部之前開傷勢外，亦
    受有左側跟骨骨折、左前臂及手肘裂傷、右肩裂傷等傷害，此有敏盛綜合醫院出
    具之診斷證明書一紙可憑，而告訴人身負重傷後，即為被告之左右鄰舍叫救護車
    送醫院急診，可見該等傷勢確如告訴人所述係被告在後追殺所造成。復查，證人
    即被告之鄰人甲○於警訊時證稱伊案發當時有聽到告訴人跪著求被告不要殺告訴
    人，伊走近渠二人時，被告手持之菜刀就掉在地上，伊將菜刀丟到附近之水槽裏
    ，伊有看見告訴人脖子受傷，流很多血等語，由此亦可得知，被告確有追殺告訴
    人至屋外。末查，被告雖陳稱係伊叫鄰居打電話報警，俟警到場，伊向警方自首
    云云，然警員邱創路到院證稱本件是勤務指揮中心接獲民眾報案，由伊趕赴現場
    ，再由其所提供之報案紀錄表觀之，本件係由被告之鄰人簡來春以電話報警，被
    告於審理時亦自陳伊並沒有指定特定之鄰人幫伊報警，且伊走出家門口時，已經
    很多人在現場圍觀，因之，本件尚與自首之要件未符。綜上，被告所辯均無非臨
    訟卸責之詞，不足採信，此外，復有前開診斷證明書一紙在卷可稽，並有扣案菜
    刀一把可資佐證，本案事證明確，被告犯行足堪認定。
二、核被告所為，係犯刑法第二百七十一條第二項、第一項之殺人未遂罪。被告犯行
    尚處未遂階段，應依刑法第二十六條前段之規定，減輕其刑。爰審酌被告犯罪之
    手段、犯罪動機、所致被害人之傷害程度、其尚在緩刑期中猶不知檢束己之行為
    等一切情狀，量處如主文所示之刑。扣案菜刀一把，係被告所有供其犯罪所用之
    物，業據其陳述明確，應依刑法第三十八條第一項第二款之規定，宣告沒收。
據上論斷，應依刑事訴訟法第二百九十九條第一項前段，刑法第二百七十一條第二項
、第一項、第二十六條前段，判決如主文。
本案經檢察官魏雯祈到庭執行職務
中      華      民      國      九十      年    一      月      卅一    日
                                臺灣桃園地方法院刑事第一庭
                                      法  官    曾  雨  明
右正本證明與原本無異。
如不服本判決，應於判決送達後十日內向本院提出上訴狀( 應附繕本 )，上訴於
臺灣高等法院。
                                      書記官    戴  育  萍
中        華        民        國     九十     年     二     月    六    日
附論罪科刑依據之法條：
刑法第二百七十一條第二項、第一項
殺人者，處死刑、無期徒刑或十年以上有期徒刑。
前項之未遂犯罰之


司法院資訊處製作；財團法人民間司法改革基金會備份。
